臺灣士林地方法院民事判決　　　　　　　99年度小上字第48號
上　訴　人　夏寶華
訴訟代理人　王克正
被 上 訴人　陳學豐
上列當事人間損害賠償事件，上訴人對於中華民國99年6 月17日
本院士林簡易庭第一審判決（99年度士小字第887 號）提起上訴
，本院於民國100 年11月10日言詞辯論終結，判決如下：
    主  文
上訴駁回。
第二審訴訟費用新臺幣壹仟伍佰元由上訴人負擔。
    理  由
壹、程序部分
一、按關於請求給付金錢或其他代替物或有價證券之訴訟，其標
    的金額或價額在新臺幣（下同）10萬元以下者，適用小額程
    序；又對於小額訴訟之第一審裁判之上訴，非以其違背法令
    為理由不得為之；且上訴狀內應記載上訴理由，表明下列各
    款事項︰(一)原判決所違背之法令及其具體內容。(二)依訴訟資
    料可認為原判決有違背法令之具體事實。民事訴訟法第436
    條之8 第1 項、第436 條之24第2 項、第436 條之25分別定
    有明文。查本件訴訟標的金額為10萬元以下，原審乃依小額
    訴訟程序審理，又上訴人聲明上訴，於上訴狀內載明原審未
    依其聲請延展調解期日並送鑑定，而逕依一造辯論而為判決
    ，已違反民事訴訟法第386 條規定等語。已表明原判決違背
    之法令及其具體事實，揆諸前揭規定，其上訴自屬合法，合
    先敘明。
二、被上訴人經合法通知，未於言詞辯論期日到場，核無民事訴
    訟法第386 條各款所列情形，爰依上訴人之聲請，由其一造
    辯論而為判決。
貳、實體部分
一、被上訴人起訴主張：上訴人於民國99年3 月3 日7 時45分許
    ，駕駛車牌號碼2292-DJ 號自用小客車（下稱A 車），沿臺
    北市士林區○○○路○ 段811 巷由西向東方向行駛，適被上
    訴人駕駛車牌號碼8037-UZ 號自用小客車（下稱B 車），沿
    福國路15巷由南向北直行，兩車於中山北路5 段811 巷與福
    國路15巷口發生碰撞，A 車右前車頭與B 車左側門擦撞，致
    被上訴人所有之B 車受損（下稱系爭事故），修復費用共計
    1 萬8,850 元，爰依侵權行為法律關係訴請上訴人給付上開
    金額等語。
二、上訴人未於原審言詞辯論期日到場，惟提出書狀辯稱：系爭
    事故發生時，兩造同意協商並將車駛離，因此事故現場未保
    留存證，嗣後承辦員警未詳究系爭事故發生原因，僅以左方
    車未讓右方車先行為由，逕行告發上訴人；又系爭事故發生
    時，上訴人之行車位置已超越該十字路口之中線，且因上訴
    人即將停車，故車速緩慢，被上訴人明顯因車速過快，未注
    意車前狀況致發生系爭事故，是上訴人並無過失，被上訴人
    之訴顯無理由，且系爭事故僅使B 車受有小處擦撞，被上訴
    人竟要求全部更換新品，心態可議等語。
三、原審對於被上訴人之請求，判決上訴人應給付被上訴人1 萬
    5,612 元，而駁回被上訴人其餘之訴。上訴人就其敗訴部分
    不服，提起上訴，其上訴理由略以：上訴人於調解程序進行
    前，已具狀向法院聲請延展調解期日，並聲請送鑑定，依民
    事訴訟法第419條第1項規定，法院自應許可延展期日，上訴
    人未於99年6 月9 日調解期日到場，並非無正當理由，原審
    竟一造辯論而為判決，自有違民事訴訟法第386條之規定。
    上訴人已將B 車修復一半以上，並支付修理費用1萬4,500元
    ，僅尚未完成噴漆，被上訴人卻將B 車牽回，另找他廠修理
    ，並提起本件訴訟，實浪費司法資源等語。並聲明請求判決
    ：原判決廢棄；被上訴人第一審之訴駁回。
    （被上訴人就其敗訴部分未聲明不服，該部分已告確定）
四、經查：
  (一)本件係標的金額在50萬元以下之財產權爭執，依民事訴訟法
    第403 條第1 項第11款規定，於起訴前應經法院調解。又民
    事訴訟法第403 第1 項之事件，如逕向法院起訴者，宜於訴
    狀內表明其具有第406 條第1 項所定事由，並添具釋明其事
    由之證據。其無該項所定事由而逕行起訴者，視為調解之聲
    請。同法第424 條第1 項定有明文。依上開規定，被上訴人
    於原審起訴請求上訴人給付1 萬8,850 元，自應視為調解之
    聲請。
  (二)又小額事件，依法應行調解程序者，如當事人一造於調解期
    日五日前，經合法通知無正當理由而不於調解期日到場，法
    院得依到場當事人之聲請，命即為訴訟之辯論，並得依職權
    由其一造辯論而為判決。調解期日通知書，並應記載前項不
    到場之效果。此觀諸民事訴訟法第436 條之12之規定即明。
    原審99年6 月9 日之調解期日通知書，業於99年5 月21日寄
    存送達於上訴人於原審陳報之地址臺北市士林區○○○路○
    段829 巷16號5 樓（原審卷第30頁送達證書參照），上訴人
    亦於99年5 月27日具狀答辯並請求暫緩調解（原審卷第31頁
    、第33頁），堪信原審確已於調解期日5 日前合法通知上訴
    人。而原審所發之調解期日通知書，已於注意事項第2 項載
    明「小額事件當事人於調解期日5 日前，經合法通知無正當
    理由而不於調解期日到場，法院得依到場當事人之聲請，命
    即為訴訟辯論，並得依職權由其一造辯論而為判決」之法律
    效果（本院卷第37頁參照）。從而，上訴人經合法通知，未
    於原審99年6 月9 日調解期日到場，原審依到場被上訴人之
    聲請，一造辯論而為判決，自無違反民事訴訟法第386 條之
    情。
  (三)上訴人雖主張，原審應依民事訴訟法第419 條第1 項規定，
    准許上訴人延展期日之聲請並送鑑定肇事責任云云。惟上開
    法條係指「當事人兩造於期日到場而調解不成立」之情形下
    ，如一造當事人聲請延展期日時，法院應予准許，與本件上
    訴人於原審調解期日並未到場之情迥不相涉，上訴人執此主
    張原審應准予延展期日云云，即未可取。次查，原審業依卷
    附臺北市政府警察局交通警察大隊道路交通事故初步分析研
    判表、道路交通事故調查報告表、補充資料表、談話紀錄表
    、照片黏貼紀錄表等證據（原審卷第15頁至第25頁），詳予
    認定上訴人確有過失，則原審未送鑑定而為判決，亦難認有
    何違背法令之處。
  (四)上訴人另陳稱：伊已支付部分修車費用，被上訴人請求之金
    額過高云云。惟按小額事件當事人於第二審程序不得提出新
    攻擊或防禦方法，此為民事訴訟法第436 條之28所明定。本
    件上訴人於原審僅就系爭事故之發生原因為爭執，亦未提出
    任何單據證明其已支付部分修車費用，揆諸上開法條規定，
    自不得於第二審程序中再行爭執修車費用過高，或應扣除部
    分金額。而被上訴人就其因B 車受損所支出之修車費用，業
    於原審提出電子計算機發票以資證明（原審卷第8 頁），上
    訴人亦不爭執該文書之真正（本院卷第45頁背面），則原審
    以該電子計算機發票為據（並已扣除折舊），作為判決之基
    礎，洵無違誤。
五、綜上所述，被上訴人依據侵權行為之法律關係，請求上訴人
    給付1 萬5,612 元，核屬有據，應予准許。原審為被上訴人
    勝訴之判決，並依職權為假執行之宣告，核無不合，上訴論
    旨指摘原判決不當，求予廢棄，為無理由，其上訴應予駁回
    。
六、本院依職權定本件訴訟費用額為第二審裁判費1,500 元，應
    由上訴人負擔。
七、據上論結，本件上訴為無理由，依民事訴訟法第436 條之32
    第2 項、第449 條第1 項、第78條、第436 條之32第1 項、
    第436 條之19，判決如主文。
中    華    民    國   100    年    11    月    24    日
                  民事第二庭  審判長法  官  林政佑
                                    法  官  黃欣怡
                                    法  官  王怡雯
以上正本證明與原本無異。
本件判決不得上訴。
中    華    民    國   100    年    11    月    29    日
                                    書記官  林冠伶